【裁判字號】    98,易,615
【裁判日期】    991007
【裁判案由】    竊盜等
【裁判全文】
臺灣屏東地方法院刑事判決               98年度易字第615號
公  訴  人  臺灣屏東地方法院檢察署檢察官
被      告  玄○○
被      告  卯○○
被      告  Ｎ○○
被      告  癸○○
選任辯護人  林錦芬律師
上列被告因竊盜等案件，經檢察官提起公訴（98年度偵字第842
號、98年度偵緝字第54號），本院判決如下：
    主  文
玄○○犯如附表所示之罪，處如附表所示之刑，應執行有期徒刑
貳年。
卯○○幫助犯恐嚇取財罪，處有期徒刑肆月，如易科罰金，以新
臺幣壹仟元折算壹日。
蔡來福幫助犯恐嚇取財罪，累犯，處有期徒刑肆月，如易科罰金
，以新臺幣壹仟元折算壹日。
癸○○無罪。
    事  實
一、玄○○前於民國85年間因違反麻醉藥品管理條例案件，經法
    院判處應執行有期徒刑5 年8 月確定，於88年12月15日假釋
    出獄，復於89年間因違反毒品危害防制條例案件，經判處有
    期徒刑5 月確定，前案殘刑與後案刑期合併執行後，於94年
    1 月8 日縮刑期滿執行完畢。蔡來福前於95年間因擄鴿勒贖
    之恐嚇取財案件，經本院以94年度易字第210 號判處有期徒
    刑7 月確定，94年間復因違反毒品危害防制條例案件，經本
    院判處應執行有期徒刑1 年2 月確定，上開2 案定應執行有
    期徒刑1 年8 月確定，於96年1 月22日保護管束期滿執行完
    畢。
二、詎玄○○猶不知悔改，與真實姓名年籍不詳之人共同意圖為
    自己不法之所有，本於竊盜及恐嚇取財之犯意聯絡，組成擄
    鴿勒贖集團，由該姓名不詳之人為首，負責綜理擄鴿勒贖集
    團事宜，指揮玄○○於96年5 月3 日以新臺幣（下同）1 萬
    元之價格，向卯○○（涉犯幫助恐嚇取財部分詳下述）收購
    其在中華郵政股份有限公司琉球分局所開設之局號000000-0
    號、帳號000000-0號帳戶（下稱郵局帳戶），並擔任前往金
    融機構自動提款機以卯○○郵局提款卡提領贓款之車手，而
    分別於96年5 月25日15時58分，提領1 萬元；於96年5 月28
    日13時39分，提領5,000 元；於96年5 月29日18時22分，提
    領3,000 元。該擄鴿勒贖集團之人復向蔡來福（涉犯幫助恐
    嚇取財部分詳後述）取得其所有0000000000號行動電話SIM
    卡，作為向附表所示鴿主恐嚇取財之電話。該擄鴿勒贖集團
    成員自96年5 月11日起至同年6 月4 日止，在屏東、高雄、
    台南、嘉義、雲林、彰化等地，架設大型尼龍鴿網，攔阻飛
    經該處之如附表所示鴿主所有賽鴿，竊取如附表所示42隻賽
    鴿，再分別於附表所示恐嚇時間，依據竊得賽鴿腳環記載之
    電話號碼，以蔡來福所有上開0000000000號行動電話門號或
    其他不詳電話，聯絡附表所示鴿主，向各鴿主恫稱：要交付
    匯款才能取回賽鴿，如有不從，就要將所竊賽鴿殺害或轉賣
    等語，致如附表所示鴿主因此心生畏懼，分別將如附表所示
    1,500 元至2,883 元不等之贖款匯至擄鴿勒贖集團成員指定
    之卯○○上開郵局帳戶內，合計匯款金額為10萬1,138 元，
    擄鴿勒贖集團成員則多次以提款卡提領款項朋分花用。
三、卯○○可預見如將個人金融帳戶資料（如存摺、印章、提款
    卡、提款卡密碼）提供予他人使用，可能遭不法集團利用為
    實施恐嚇取財等財產犯罪之工具，致被害人與警方追查困難
    ，竟仍基於幫助他人恐嚇取財之不確定故意，於96年5 月3
    日，偕同玄○○至中華郵政公司琉球分局申辦上開帳戶，將
    前開郵局帳戶以1 萬元之價格出售予玄○○，抵充其積欠玄
    ○○之1 萬元欠款（該欠款原積欠癸○○，由玄○○代為清
    償），並於96年5 月10日將該帳戶之存摺、印章、提款卡、
    提款卡密碼等資料交予玄○○，玄○○則將該郵局帳戶交由
    所屬前開擄鴿勒贖集團使用，作為恐嚇如附表所示鴿主匯入
    款項之帳戶使用，各鴿主因畏懼賽鴿遭殺害或轉賣，而分別
    匯入如附表所示1,500 元至2,883 元不等款項。
四、蔡來福猶不知悔改，其可預見如將個人使用之行動電話SIM
    卡提供他人使用時，可能遭不法集團利用為實施恐嚇取財等
    財產犯罪之工具，致警方追查困難，仍竟基於幫助他人實施
    恐嚇取財之不確定故意，於96年3 月間某日，在不詳處所，
    將其所有之門號0000000000號行動電話SIM 交予前開擄鴿勒
    贖集團成員使用，作為聯絡及恐嚇如附表所示5 位鴿主使用
    ，致該5 位鴿主因畏懼其等所有賽鴿遭擄鴿集團成員殺害或
    轉賣，而匯交贖款至卯○○上開郵局帳戶。
五、嗣因如附表所示鴿主報警處理後，警方調閱中華郵政公司琉
    球分局自動提款機監視錄影照片、卯○○前開郵局帳戶交易
    明細表及蔡來福所有門號0000000000號行動電話通聯紀錄，
    始循線查獲上情。
六、案經高雄縣政府警察局報告臺灣屏東地方法院檢察署檢察官
    偵查起訴。
    理  由
壹、程序方面
    按傳聞法則之重要理論依據，在於傳聞證據未經當事人之反
    對詰問予以核實，乃予排斥，惟若當事人已放棄對原供述人
    之反對詰問權，於法院審判時表明同意該等傳聞證據可作為
    證據，基於證據資料愈豐富，愈有助於真實發現之理念，並
    貫徹刑事訴訟法修法加重當事人進行主義之精神，確認當事
    人對於證據能力有處分權之制度，傳聞證據經當事人同意作
    為證據，法院認為適當者，亦得為證據；另當事人於調查證
    據時，對於傳聞證據表示「沒有意見」、「對於證據調查無
    意見」，而未於言詞辯論終結前聲明異議，應視為已有將該
    等傳聞證據採為證據之同意，此刑事訴訟法第159 條之5 定
    有明文。查本判決所引用之屬於傳聞證據之被告以外之人於
    審判外之陳述，經審判長提示並告以要旨後，檢察官、被告
    及辯護人均同意該審判外之言詞陳述及書面證據有證據能力
    ，未於言詞辯論終結前表示異議（本院卷第121 、182 頁）
    ，本院審酌上開證據作成之過程並無不適當之情形，且對於
    被告涉案之事實具有相當之關聯性，依刑事訴訟法第159 條
    之5 規定，具有證據能力。
貳、實體方面
甲、有罪部分：
一、訊據被告玄○○、卯○○、蔡來福矢口否認有何上開犯行，
    被告玄○○辯稱：我有拿卯○○的郵局帳戶去領3 次錢，是
    卯○○叫我去領的，因為他欠我1 萬元，我第1 次領1 萬元
    ，他拿5,000 元，第2 次領5,000 元，他拿3,000 元，第3
    次領3,000 元，我不知道這個帳戶和擄鴿勒贖集團有何關係
    云云；被告卯○○則辯稱：玄○○幫我還癸○○1 萬元，所
    以我欠玄○○1 萬元，他要求我辦郵局帳戶給他以抵銷欠款
    ，我問他要不要緊，他說沒關係，因為我欠他錢，所以就和
    玄○○一起去郵局辦理，辦好後存摺、印章、提款卡、密碼
    都交給玄○○，我都沒有用過，也沒有叫玄○○幫我領錢，
    我不知到他要做什麼云云；被告蔡來福辯稱：96年3 月27日
    癸○○來向我借0000000000號手機，我有借他，隔天他找警
    察來抓我，我就被羈押、執行到現在都沒出去，這個手機號
    碼沒有還我，我不知道該門號用來擄鴿勒贖，也沒有參與擄
    鴿勒贖犯行云云。
二、經查：
  (一)上開事實，業據如附表所示之被害人於警詢證述：其等賽鴿
    於附表所示時間遭人竊走，並有擄鴿勒贖集團成員致電表示
    如不付贖將殺害或販賣賽鴿，其等因而心生畏懼而匯出如附
    表所示金額至被告卯○○郵局帳戶等語明確（警卷第23至19
    4 頁），核與卷附被害人所提匯款單、被告卯○○郵局帳戶
    開戶資料及交易明細（警卷第203 至208 頁）、被告蔡來福
    申辦之0000000000號行動電話通聯紀錄（警卷第195 至201
    頁）相符，顯見如附表所示被害人之賽鴿確實於遭擄鴿勒贖
    集團竊取後，再以上開被告蔡來福0000000000號手機致電勒
    贖及以被告卯○○郵局帳戶匯交贖金無誤。由上開被告卯○
    ○郵局帳戶交易明細表所示，被害人匯款後，旋即遭人以提
    款卡密集提款之方式將款項提領幾近一空，自96年5 月11日
    至同年6 月4 日止，提款次數高達31次，該帳戶餘額僅531
    元，顯見上開帳戶確係由該擄鴿勒贖集團使用，作為該集團
    匯款之管道，至為灼然。
  (二)被告玄○○分別於96年5 月25日15時58分，提領1 萬元；於
    96年5 月28 日13 時39分，提領5,000 元；於96年5 月29日
    18時22分，提領3,000 元一節，業據其供明在卷，並有監視
    錄影相片3 張（警卷第12至14頁）及郵局帳戶交易明細附卷
    可稽，其雖辯稱係代被告卯○○領款，然查，依據目前自動
    提款機四處可見，每家便利超商均有設置自動櫃員機，亟為
    便利之情狀，倘被告卯○○要提領自己帳戶款項，當可自行
    為之，並無特意將自己提款卡及密碼之重要物件交付被告玄
    ○○委託提款之必要，且被告卯○○與被告玄○○之間前有
    債權債務關係，情誼並非親密，豈有將自己使用之重要財產
    物件交由被告玄○○提款之理？又證人壬○○於本院審理證
    稱：卯○○是我哥哥，我有看到卯○○在郵局外面將郵局存
    摺拿給玄○○，為何拿給他我不知道，時間也不記得了等語
    明確（本院卷第185 頁），核與被告卯○○於本院證述情節
    相符（本院卷第186 至187 頁），足見被告玄○○確有取得
    被告卯○○上開郵局帳戶資料，其上開辯解，與常情有違，
    甚有疑義。況被告玄○○申辦之0000000000號行動電話與上
    開擄鴿勒贖集團使用之0000000000號行動電話於96年5 月25
    日有3 次通話紀錄，此有通聯記錄及被告玄○○通訊資料在
    卷可按（警卷第195 至202 頁），該日被告玄○○又曾以被
    告卯○○上開郵局帳戶提領1 萬元，足徵被告玄○○與擄鴿
    勒贖集團成員確實往來密切，有犯意聯絡，其當日應係聽從
    該擄鴿勒贖集團成員多次通話指示而為領款之分工無誤。被
    告玄○○既係分擔擄鴿勒贖集團領款取贖（俗稱車手）之構
    成要件工作，其自屬該擄鴿勒贖集團之共同正犯，而應論以
    上開竊盜及恐嚇取財犯行。至證人Ｆ○○雖於本院審理證稱
    ：我於96年4 月3 日在戊○○的鴿舍撿到一支不知門號為何
    的手機交給戊○○，戊○○說是蔡來福的，我不知道他後來
    如何處理等語（本院卷第183 頁），然此一證詞無法特定該
    手機之門號，依證人所述，門號亦與被告玄○○無涉，當難
    為被告玄○○有利之認定。
  (三)上開郵局帳戶係由被告卯○○本人申辦一情，業據被告卯○
    ○自承在卷，復有上開帳戶開戶基本資料在卷可參。被告卯
    ○○雖以前揭情詞置辯，惟衡諸常情，銀行帳戶、印章、提
    款卡及密碼乃個人財產信用重要事物，一般人如要申辦銀行
    帳戶，僅需持身分證件即可至金融機構辦理，並無任何特殊
    限制，一般民眾皆能自由申請開戶，並得同時在不同金融機
    構申請多數存款帳戶使用，此乃眾所週知之事實。依一般人
    之社會生活經驗，倘係合法收入，本可自行向金融行庫開戶
    使用，而無向他人購買帳戶之必要。如他人不以自己名義申
    請開戶，而向他人收購金融機構帳戶使用，依此推斷應係為
    免他人得知使用帳戶者之真實身分，故應能合理懷疑收購帳
    戶之人目的在於供犯罪所用，況近來報章媒體一再披露不法
    集團為規避查緝，使用他人帳戶以遂行不法犯罪態樣，被告
    卯○○為一智慮健全、有社會經驗之成年人，對此自難諉為
    不知，其當可預見將上開帳戶資料抵充1 萬元欠款而交予被
    告玄○○使用，被告玄○○可能將之用來從事犯罪，作為恐
    嚇取財之人頭帳戶，以收取被害人匯入之款項，是被告卯○
    ○雖無被告玄○○使用其上開郵局帳戶，必持以恐嚇取財之
    確信，但其將上開帳戶資料，以1 萬元為對價出售予被告玄
    ○○，顯具有縱有人以其郵局帳戶實施犯罪，亦不違背其本
    意之幫助意思，是被告卯○○有幫助上開擄鴿勒贖集團成員
    利用其上開帳戶為恐嚇取財之不確定故意甚明。況被告卯○
    ○於第1 次警詢時辯稱：上開帳戶在我去東港捕魚時遺失，
    不知為何遭擄鴿勒贖集團使用云云（警卷第1 至2 頁），足
    見其初次警詢時意圖掩飾其出售帳戶予被告玄○○之事實，
    其說詞反覆，顯係畏罪情虛，益徵其確有幫助恐嚇取財之犯
    行無誤。
  (四)上開0000000000號行動電話係由被告蔡來福申辦一情，業據
    被告蔡來福自承在卷，復有上開通聯調閱查詢單在卷可佐，
    被告蔡來福係於96年3 月30日起遭法院羈押並執行迄今一節
    ，有臺灣高等法院在監在押全國紀錄表、臺灣高等法院被告
    前案紀錄表附卷可參，顯見被告蔡來福於申辦上開手機至羈
    押前，確實持有0000000000號行動電話。被告蔡來福雖辯稱
    ：收押前將該行動電話交被告癸○○使用云云，惟此節業據
    被告癸○○堅決否認（詳下述），查被告蔡來福供稱：我沒
    有錢，不能申請一般門號，僅能購買預付卡，出借時預付卡
    沒有錢，只能接收不能打等語（偵卷第29頁，本院卷第189
    頁），然被告癸○○經濟狀況小康，資力較佳，如需使用行
    動電話，當可輕易自行辦理，並無向被告蔡來福借用之必要
    ，況如要借用行動電話，亦無借用無法撥打預付卡之理，是
    被告蔡來福前開辯解，不符常情，甚有可疑。衡諸常情，行
    動電話及門號為個人對外通訊聯絡之物，一般人如要申辦行
    動電話門號，僅需持身分證件即可至通訊業者辦理，並無任
    何特殊限制，一般民眾皆能自由申請，並得同時在不同通訊
    業者申請多數門號使用，此乃眾所週知之事實。依一般人之
    社會生活經驗，僅需有合法身分證件，即可自行向通訊業者
    申辦門號使用，而無向他人長期借用之必要。如他人不以自
    己名義申辦門號，而向他人借用行動電話及門號使用，依此
    推斷應係為免他人得知使用門號者之真實身分，故應能合理
    懷疑借用門號之人目的在供犯罪所用，況近來報章媒體一再
    披露不法集團為規避查緝，使用他人行動電話門號以遂行不
    法犯罪態樣，被告蔡來福為一智慮健全、有社會經驗之成年
    人，對此自難諉為不知，其當可預見將上開行動電話門號交
    予不詳之人使用，該人可能將之用來從事犯罪，作為恐嚇取
    財之聯絡工具，以恐嚇被害人，是被告蔡來福雖無借用人使
    用其上開行動電話門號，必持以恐嚇取財之確信，但其將上
    開行動電話門號任意出借他人，顯具有縱有人以該門號實施
    犯罪，亦不違背其本意之幫助意思，被告蔡來福有幫助上開
    擄鴿勒贖集團成員利用其上開0000000000號行動電話門號為
    恐嚇取財之不確定故意甚明。況被告蔡來福前於93年間，曾
    與戊○○共組擄鴿勒贖集團，為本院以94年度易字第210 號
    判處有期徒刑7 月確定，有前案紀錄表及起訴書在卷可佐，
    益徵其對擄鴿勒贖過程甚為瞭解，依其智識經驗當能知悉其
    出借0000000000號行動電話予他人，有幫助犯罪之可能，其
    前揭辯解，均屬卸責之詞，難以採信，被告蔡來福確有幫助
    恐嚇取財之犯行無誤。
  (五)綜上，被告玄○○多次持向被告卯○○購得之郵局帳戶參與
    分擔擄鴿勒贖集團提領金錢（車手）之構成要件工作，其確
    與擄鴿勒贖集團成員有竊盜及恐嚇取財之犯意聯絡及行為分
    擔；被告卯○○任意出售自己郵局帳戶予被告玄○○，被告
    蔡來福任意出借自己0000000000號行動電話予他人，均屬幫
    助擄鴿勒贖犯行無誤。本件事證明確，被告玄○○竊盜及恐
    嚇取財犯行，被告卯○○、蔡來福幫助恐嚇取財犯行，均堪
    認定，自應依法論科。
三、按刑法上之幫助犯，係對於犯罪與正犯有共同之認識，而以
    幫助之意思，對於正犯資以助力，而未參與實施犯罪之行為
    者而言（最高法院75年度台上字第1509號、88年度台上字第
    1270號判決意旨參照）。是以，如未參與實施犯罪構成要件
    之行為，且係出於幫助之意思提供助力，即屬幫助犯，而非
    共同正犯，反之，則屬共同正犯。本件被告玄○○業已參與
    購買帳戶及提領金錢之構成要件行為，應認其所為係屬正犯
    犯行，核其如附表所示42件擄鴿勒贖之所為，均係犯刑法第
    320 條第1 項之普通竊盜罪及刑法第346 條第1 項之恐嚇取
    財罪。被告玄○○與擄鴿勒贖集團之人就上開犯行有犯意聯
    絡及行為分擔，均為共同正犯。被告玄○○與擄鴿勒贖集團
    之人竊取賽鴿而遂行恐嚇取財之行為，就社會一般通念，認
    為只有一個恐嚇取財之行為，是宜認擄鴿勒贖集團針對每一
    隻賽鴿，係基於一個犯罪決意，實施數犯罪構成要件之行為
    ，彼此實施行為完全、大部分或局部同一，得評價為一個犯
    罪行為，論以刑法第55條規定之想像競合犯，故各次所犯上
    開2 罪，應從一重論以恐嚇取財罪。被告玄○○所犯如附表
    所示42罪，犯意各別，行為互異，應分論併罰。被告卯○○
    、蔡來福基於幫助之犯意，提供郵局帳戶提款卡及密碼、行
    動電話門號等物予上開擄鴿勒贖集團成員，並供作對被害人
    恐嚇取財使用，僅係參與犯罪構成要件以外之行為，在無證
    據證明被告卯○○、蔡來福係以正犯而非以幫助犯之犯意參
    與或被告卯○○、蔡來福有參與恐嚇被害人或領取被害人匯
    入之款項等恐嚇取財之犯罪構成要件行為之情形下，應認其
    等所為係幫助犯而非正犯之行為，故核被告卯○○、蔡來福
    所為，係犯刑法第30條第1 項前段、第346 條第1 項之幫助
    恐嚇取財罪，並依刑法第30條第2 項之規定，按正犯之刑減
    輕之。被告卯○○、蔡來福以一提供金融帳戶提款卡或行動
    電話門號之行為，幫助正犯對附表所示被害人為恐嚇取財犯
    行，係以一行為同時觸犯數個同種類犯罪構成要件，為想像
    競合犯，應依刑法第55條規定，從一幫助恐嚇取財罪處斷。
    另上開擄鴿勒贖集團內成員，就上開恐嚇取財犯行間，均有
    犯意聯絡及行為分擔，而為共同正犯，惟因幫助犯係從犯，
    從屬於正犯而成立，刑法上既無「共同幫助」之情，當亦無
    「幫助共同」可言，故主文無須為「幫助共同」之諭知（司
    法院70年10月28日(70)廳刑一字第1104號刑事法律問題研究
    之研究意見可資參照），附此敘明。
四、被告玄○○前於85年間因違反麻醉藥品管理條例案件，經法
    院判處應執行有期徒刑5 年8 月確定，於88年12月15日假釋
    出獄，復於89年間因違反毒品危害防制條例案件，經判處有
    期徒刑5 月確定，前案殘刑與後案刑期合併執行後，於94年
    1 月8 日縮刑期滿執行完畢；被告蔡來福前於95年間因擄鴿
    勒贖之恐嚇取財案件，經本院以94年度易字第210 號判處有
    期徒刑7 月確定，94年間復因違反毒品危害防制條例案件，
    經本院判處應執行有期徒刑1 年2 月確定，上開2 案定應執
    行有期徒刑1 年8 月確定，於96年1 月22日保護管束期滿執
    行完畢，有臺灣高等法院被告前案紀錄表在卷可按，於5 年
    以內故意再犯本件有期徒刑以上之罪，均為累犯，應加重其
    刑。被告蔡來福並先加後減之。爰審酌被告玄○○有毒品前
    科，被告蔡來福有擄鴿勒贖前科，業如前述，素行非佳，被
    告3 人年輕力壯竟不思以正途賺取金錢，被告卯○○為求抵
    債出售帳戶，被告蔡來福任意出借行動電話門號予擄鴿勒贖
    集團成員使用，被告玄○○收購帳戶並參與提領金錢，其等
    涉案情節以被告玄○○為重，被告卯○○次之，被告蔡來福
    再次之，致被害人多人遭恐嚇匯款，助長不法集團財產犯罪
    之風氣，實為當今社會層出不窮之恐嚇取財事件所以發生之
    根源，造成社會互信受損，執法人員難以追查擄鴿勒贖集團
    成員真實身分，被害人損失之程度，及其等犯後否認犯行，
    未賠償被害人分文，犯罪動機、智識程度、生活狀況等一切
    情狀，分別量處如主文所示之刑，並就被告玄○○部分定其
    應執行之刑，及依被告卯○○、蔡來福之地位、資力等節，
    均諭知易科罰金之折算標準。至上開被告卯○○郵局帳戶及
    被告蔡來福0000000000號行動電話，為幫助犯所有，且另有
    經濟上用途，爰不為沒收之諭知，併此敘明。
乙、無罪部分：
一、公訴意旨略以：被告癸○○係擄鴿勒贖集團成員，其受為首
    之姓名不詳之人指示於96年3 月27日下午7 時許，在屏東縣
    琉球鄉○○村○○路9 號，向被告蔡來福收購0000000000號
    行動電話及門號後，即將該行動電話及SIM 卡轉交給該為首
    之姓名不詳之人，由該姓名不詳之人所屬之擄鴿集團成員以
    該行動電話聯絡地○○等鴿主，並恐嚇該等鴿主匯款贖鴿，
    致地○○等鴿主，因畏懼所有賽鴿遭擄鴿勒贖集團成員殺害
    或轉賣，而分別將1,500 元至2,883 元不等之贖款匯至卯○
    ○上開帳戶，匯款金額共為10萬1,138 元，再由被告玄○○
    持提款卡至自動提款機提領贓款，因認被告癸○○涉犯刑法
    第320 條第1 項竊盜罪嫌及刑法第346 條第1 項之恐嚇取財
    罪嫌。
二、按被告未經審判證明有罪確定前，推定其為無罪；犯罪事實
    ，應依證據認定之，無證據不得認定犯罪事實。又不能證明
    被告犯罪者，應諭知無罪之判決，刑事訴訟法第154 條、第
    301 條第1 項分別定有明文。次按，認定犯罪事實所憑之證
    據，雖不以直接證據為限，間接證據亦包括在內，然而無論
    直接證據或間接證據，其為訴訟上之證明，須於通常一般人
    均不致有所懷疑，而得確信其為真實之程度者，始得據為有
    罪之認定，倘其證明尚未達到此一程度，而有合理之懷疑存
    在時，即難遽採為不利被告之認定，最高法院著有76年臺上
    字第4986號判例可資參照。又依刑事訴訟法第161 條第1 項
    規定，檢察官就被告犯罪事實，應負舉證責任，並指出證明
    之方法。因此，檢察官對於起訴之犯罪事實，應負提出證據
    及說服之實質舉證責任。倘其所提出之證據，不足為被告有
    罪之積極證明，或其指出證明之方法，無從說服法院以形成
    被告有罪之心證，基於無罪推定之原則，自應為被告無罪判
    決之諭知，最高法院亦著有92年臺上字第128 號判例可參。
三、公訴人認被告癸○○涉犯共同竊盜及恐嚇取財犯行，無非以
    被告蔡來福之證詞為其主要依據。訊據被告癸○○堅決否認
    有何竊盜及恐嚇取財犯行，辯稱：被告蔡來福所述不實，因
    為我舉發他販毒，所以他懷恨在心，我沒有向他借用000000
    0000號行動電話，他也沒有拿行動電話給我，我都在外面跑
    遠洋漁船，沒有共同涉犯擄鴿勒贖案件等語。經查：
  (一)被告蔡來福確實因被告癸○○之舉發而為本院以96年度訴字
    第751 號判處販賣第二級毒品有期徒刑7 年2 月確定一節，
    業據被告蔡來福於本院審理時證述明確，並有臺灣高等法院
    被告前案紀錄表附卷可稽，顯見被告蔡來福因被告癸○○之
    舉發而遭法院判處重刑，是被告癸○○上開辯解，即有所本
    ，非無可採，被告蔡來福之證詞，自有可疑。又被告蔡來福
    供稱：我沒有錢，不能申請一般門號，僅能購買預付卡，出
    借時預付卡沒有錢，只能接收不能打等語，業如前述，被告
    癸○○經濟狀況小康，資力較佳，如需使用行動電話，當可
    輕易自行辦理，並無向被告蔡來福借用之必要，況如要借用
    行動電話，亦無借用無法撥打預付卡之理，是被告蔡來福之
    證詞，不符常情，難以採信。
  (二)證人Ｆ○○於本院審理證稱：我認識癸○○，沒有看過癸○
    ○使用我在戊○○鴿舍撿到的手機，癸○○完全沒有養鴿子
    等語明確（本院卷第184 至185 頁），核與同案被告玄○○
    於本院審理證稱：癸○○沒有養鴿子，他在高雄船公司工作
    ，可以賺2 、300 萬元等情相符（本院卷第188 頁），查上
    開2 位證人與被告癸○○並無特別親密之友誼，衡情當無予
    以迴護之理，其等上開證述，應可證明被告癸○○有正當職
    業，長期在遠洋漁船跑船，自己並無飼養賽鴿，是其如何擔
    任擄鴿勒贖集團成員之分工，顯有疑義。又附表所示匯款金
    額僅10萬1,138 元，被告癸○○遠洋漁船之年薪為100 萬元
    ，有東港海銘水產有限公司在職薪資證明書在卷可按（本院
    卷第237 頁），足徵被告有相當之經濟來源，收入頗佳，且
    長期不在國內，當無必要甘冒大險參與擄鴿勒贖集團以朋分
    10餘萬元之贓款，自難僅以被告蔡來福前開有悖常情之證述
    ，遽認被告癸○○涉犯共同竊盜及恐嚇取財犯行。
四、綜上所述，公訴人所舉前開證據，實不足以證明被告癸○○
    有共同竊盜及恐嚇取財行為，自難僅因被告蔡來福前揭證述
    ，即認被告癸○○有何擄鴿勒贖之共犯之責。此外，復查無
    其他積極證據足資認定被告癸○○確有公訴人所指前開犯行
    ，自不能以推測或擬制之方法，作為裁判之基礎，揆諸前開
    條文及判例意旨，依法應為被告癸○○無罪之諭知。
據上論斷，應依刑事訴訟法第301 條第1 項、第299 條第1 項前
段，刑法第28條、第320 條第1 項、第346 條第1 項、第55條、
第30條第1 項前段、第2 項、第51條第5 款、第47條第1 項、第
41條第1 項前段，刑法施行法第1 條之1 ，判決如主文。
本案經檢察官劉昀到庭執行職務。
中    華    民    國    99    年    10    月    7    日
                  刑事第一庭    審判長法  官  潘正屏
                                      法  官  涂裕洪
                                      法  官  翁世容
以上正本證明與原本無異。
如不服本判決應於收受判決後10日內向本院提出上訴書狀，並
應敘述具體理由；其未敘述上訴理由者，應於上訴期間屆滿後
20日內向本院補提理由書（均須按他造當事人之人數附繕本）
「切勿逕送上級法院」。
中    華    民    國    99    年    10     月    7    日
                                書記官  張孝妃
 附表：
┌──┬───┬────┬──┬─────┬─────┬─────┬───┬────────────┐
│編號│被害人│竊鴿時間│隻數│對被害人恐│詐騙集團使│付贖至林滿│贖金  │玄○○宣告刑            │
│    │      │        │    │嚇取財時間│用電話    │州帳戶日期│      │                        │
├──┼───┼────┼──┼─────┼─────┼─────┼───┼────────────┤
│1   │地○○│96/05/11│1隻 │96/05/11  │不詳      │96/05/11  │2052元│玄○○共同犯恐嚇取財罪，│
│    │      │6：00   │    │10：00    │          │          │      │累犯，處有期徒刑柒月。  │
├──┼───┼────┼──┼─────┼─────┼─────┼───┼────────────┤
│2   │丙○○│96/05/11│1隻 │96/05/11  │不詳      │96/05/11  │2001元│同上                    │
│    │      │6：00   │    │13︰00    │          │          │      │                        │
├──┼───┼────┼──┼─────┼─────┼─────┼───┼────────────┤
│3   │子○○│96/05/13│1隻 │96/05/13  │不詳      │96/05/14  │2011元│同上                    │
│    │      │7：00   │    │13：00    │          │          │      │                        │
├──┼───┼────┼──┼─────┼─────┼─────┼───┼────────────┤
│4   │午○○│96/05/14│1隻 │96/05/14  │不詳      │96/05/14  │2521元│同上                    │
│    │      │6：00   │    │08︰00    │          │          │      │                        │
├──┼───┼────┼──┼─────┼─────┼─────┼───┼────────────┤
│5   │庚○○│96/05/23│1隻 │96/05/23  │不詳      │96/05/23  │2550元│同上                    │
│    │      │6：00   │    │13：00    │          │          │      │                        │
├──┼───┼────┼──┼─────┼─────┼─────┼───┼────────────┤
│6   │亥○○│96/05/23│1隻 │96/05/23  │不詳      │96/05/23  │2520元│同上                    │
│    │      │7：00   │    │12︰00    │          │          │      │                        │
├──┼───┼────┼──┼─────┼─────┼─────┼───┼────────────┤
│7   │巳○○│96/05/23│1隻 │96/05/24  │不詳      │96/05/24  │2532元│同上                    │
│    │      │7：00   │    │12：00    │          │          │      │                        │
├──┼───┼────┼──┼─────┼─────┼─────┼───┼────────────┤
│8   │丁○○│96/05/24│1隻 │96/05/24  │不詳      │96/05/24  │2030元│同上                    │
│    │      │6：00   │    │12：00    │          │          │      │                        │
├──┼───┼────┼──┼─────┼─────┼─────┼───┼────────────┤
│9   │Ｄ○○│96/05/24│1隻 │96/05/25  │不詳      │96/05/25  │2555元│同上                    │
│    │      │6：00   │    │08：00    │          │          │      │                        │
├──┼───┼────┼──┼─────┼─────┼─────┼───┼────────────┤
│10  │Ｊ○○│96/05/24│1隻 │96/05/24  │不詳      │96/05/24  │2520元│同上                    │
│    │      │7：00   │    │12：00    │          │          │      │                        │
├──┼───┼────┼──┼─────┼─────┼─────┼───┼────────────┤
│11  │丁職霖│96/05/24│1隻 │96/05/24  │不詳      │96/05/24  │2520元│同上                    │
│    │      │某時    │    │12：00    │          │          │      │                        │
├──┼───┼────┼──┼─────┼─────┼─────┼───┼────────────┤
│12  │Ｃ○○│96/05/24│1 隻│96/05/24  │不詳      │96/05/24  │2030元│同上                    │
│    │      │7：00   │    │13︰00    │          │          │      │                        │
├──┼───┼────┼──┼─────┼─────┼─────┼───┼────────────┤
│13  │Ａ○○│96/05/24│1隻 │96/05/24  │不詳      │96/05/24  │2353元│同上                    │
│    │      │某時    │    │13：00    │          │          │      │                        │
├──┼───┼────┼──┼─────┼─────┼─────┼───┼────────────┤
│14  │Ｏ○○│96/05/24│1隻 │96/05/24  │不詳      │96/05/24  │2520元│同上                    │
│    │      │某時    │    │15：00    │          │          │      │                        │
├──┼───┼────┼──┼─────┼─────┼─────┼───┼────────────┤
│15  │Ｑ○○│96/05/24│1隻 │96/05/24  │不詳      │96/05/25  │2030元│同上                    │
│    │      │7：00   │    │15：00    │          │          │      │                        │
├──┼───┼────┼──┼─────┼─────┼─────┼───┼────────────┤
│16  │黃振諒│96/05/24│1隻 │96/05/24  │不詳      │96/05/25  │2220元│同上                    │
│    │      │7：00   │    │18：00    │          │          │      │                        │
├──┼───┼────┼──┼─────┼─────┼─────┼───┼────────────┤
│17  │Ｅ○○│96/05/24│1隻 │96/05/24  │不詳      │96/05/25  │2530元│同上                    │
│    │      │7：00   │    │20︰00    │          │          │      │                        │
├──┼───┼────┼──┼─────┼─────┼─────┼───┼────────────┤
│18  │Ｐ○○│96/05/24│1隻 │96/05/24  │不詳      │96/05/24  │2051元│同上                    │
│    │      │12：00  │    │12：00    │          │          │      │                        │
├──┼───┼────┼──┼─────┼─────┼─────┼───┼────────────┤
│19  │未○○│96/05/25│1隻 │96/05/25  │不詳      │96/05/25  │2553元│同上                    │
│    │      │6：00   │    │08：00    │          │          │      │                        │
├──┼───┼────┼──┼─────┼─────┼─────┼───┼────────────┤
│20  │Ｂ○○│96/05/25│1隻 │96/05/25  │0000000000│96/05/25  │2553元│同上                    │
│    │      │6：00   │    │11：00    │          │          │      │                        │
├──┼───┼────┼──┼─────┼─────┼─────┼───┼────────────┤
│21  │宙○○│96/05/25│1隻 │96/05/25  │不詳      │96/05/25  │2050元│同上                    │
│    │      │6：00   │    │14：00    │          │          │      │                        │
├──┼───┼────┼──┼─────┼─────┼─────┼───┼────────────┤
│22  │黃○○│96/05/25│1 隻│96/05/25  │0000000000│96/05/25  │2556元│同上                    │
│    │      │6：30   │    │14︰38    │          │          │      │                        │
├──┼───┼────┼──┼─────┼─────┼─────┼───┼────────────┤
│23  │丑○○│96/05/25│1 隻│96/05/25  │0000000000│96/05/25  │2554元│同上                    │
│    │      │7：00   │    │14︰00    │          │          │      │                        │
├──┼───┼────┼──┼─────┼─────┼─────┼───┼────────────┤
│24  │Ｈ○○│96/05/25│1隻 │96/05/25  │0000000000│96/05/26  │2556元│同上                    │
│    │      │7：00   │    │19︰00    │          │          │      │                        │
├──┼───┼────┼──┼─────┼─────┼─────┼───┼────────────┤
│25  │徐麗琴│96/05/25│1 隻│96/05/25  │不詳      │96/05/26  │2554元│同上                    │
│    │      │7：00   │    │20︰00    │          │          │      │                        │
├──┼───┼────┼──┼─────┼─────┼─────┼───┼────────────┤
│26  │天○○│96/05/26│1隻 │96/05/26  │不詳      │96/05/26  │2531元│同上                    │
│    │      │6：00   │    │08：00    │          │          │      │                        │
├──┼───┼────┼──┼─────┼─────┼─────┼───┼────────────┤
│27  │甲○○│96/05/26│1隻 │96/05/26  │0000000000│96/05/26  │2532元│同上                    │
│    │      │7：00   │    │09︰00    │          │          │      │                        │
├──┼───┼────┼──┼─────┼─────┼─────┼───┼────────────┤
│28  │Ｋ○○│96/05/27│1 隻│96/05/27  │不詳      │96/05/28  │2500元│同上                    │
│    │      │7：00   │    │18：00    │          │          │      │                        │
├──┼───┼────┼──┼─────┼─────┼─────┼───┼────────────┤
│29  │宙○○│96/05/28│1隻 │96/05/28  │不詳      │96/05/28  │2020元│同上                    │
│    │      │6：00   │    │10：00    │          │          │      │                        │
├──┼───┼────┼──┼─────┼─────┼─────┼───┼────────────┤
│30  │Ｇ○○│96/05/28│1隻 │96/05/28  │不詳      │96/05/28  │1500元│同上                    │
│    │      │7：00   │    │12︰00    │          │          │      │                        │
├──┼───┼────┼──┼─────┼─────┼─────┼───┼────────────┤
│31  │Ｌ○○│96/05/28│1隻 │96/05/29  │不詳      │96/05/29  │2330元│同上                    │
│    │      │7 ：00  │    │13：00    │          │          │      │                        │
├──┼───┼────┼──┼─────┼─────┼─────┼───┼────────────┤
│32  │Ｍ○○│96/05/29│1隻 │96/05/29  │不詳      │96/05/29  │2660元│同上                    │
│    │      │6：00   │    │12︰00    │          │          │      │                        │
├──┼───┼────┼──┼─────┼─────┼─────┼───┼────────────┤
│33  │戌○○│96/05/29│1隻 │96/05/29  │不詳      │96/05/29  │2560元│同上                    │
│    │      │7：00   │    │12︰00    │          │          │      │                        │
├──┼───┼────┼──┼─────┼─────┼─────┼───┼────────────┤
│34  │乙○○│96/05/29│1隻 │96/05/29  │不詳      │96/05/29  │2670元│同上                    │
│    │      │7：00   │    │12︰00    │          │          │      │                        │
├──┼───┼────┼──┼─────┼─────┼─────┼───┼────────────┤
│35  │寅○○│96/05/30│1隻 │96/05/30  │不詳      │96/05/30  │2880元│同上                    │
│    │      │7：00   │    │08︰00    │          │          │      │                        │
├──┼───┼────┼──┼─────┼─────┼─────┼───┼────────────┤
│36  │酉○○│96/06/03│1隻 │96/06/03  │不詳      │96/06/04  │2660元│同上                    │
│    │      │6：00   │    │19：00    │          │          │      │                        │
├──┼───┼────┼──┼─────┼─────┼─────┼───┼────────────┤
│37  │申○○│96/06/03│1隻 │96/06/03  │不詳      │96/06/04  │2070元│同上                    │
│    │      │6：00   │    │19：00    │          │          │      │                        │
├──┼───┼────┼──┼─────┼─────┼─────┼───┼────────────┤
│38  │宇○○│96/06/03│1隻 │96/06/03  │不詳      │96/06/04  │2883元│同上                    │
│    │      │7：00   │    │13︰00    │          │          │      │                        │
├──┼───┼────┼──┼─────┼─────┼─────┼───┼────────────┤
│39  │辛○○│96/06/03│1 隻│96/06/03  │不詳      │96/06/04  │2670元│同上                    │
│    │      │7：00   │    │13︰00    │          │          │      │                        │
├──┼───┼────┼──┼─────┼─────┼─────┼───┼────────────┤
│40  │Ｉ○○│96/06/04│1隻 │96/06/04  │不詳      │96/06/04  │2760元│同上                    │
│    │      │6：00   │    │09︰00    │          │          │      │                        │
├──┼───┼────┼──┼─────┼─────┼─────┼───┼────────────┤
│41  │辰○○│96/06/04│1隻 │96/06/04  │不詳      │96/06/04  │2440元│同上                    │
│    │      │7：00   │    │12：00    │          │          │      │                        │
├──┼───┼────┼──┼─────┼─────┼─────┼───┼────────────┤
│42  │己○○│96/06/04│1隻 │96/06/04  │不詳      │96/06/04  │2550元│同上                    │
│    │      │9：00   │    │12︰00    │          │          │      │                        │
└──┴───┴────┴──┴─────┴─────┴─────┴───┴────────────┘
中華民國刑法第346條第1項
意圖為自己或第三人不法之所有，以恐嚇使人將本人或第三人之
物交付者，處6 月以上5 年以下有期徒刑，得併科1 千元以下罰
金。
中華民國刑法第320條第1項
意圖為自己或第三人不法之所有，而竊取他人之動產者，為竊盜
罪，處5 年以下有期徒刑、拘役或5 百元以下罰金。
中華民國刑法第30條
幫助他人實行犯罪行為者，為幫助犯。雖他人不知幫助之情者，
亦同。
幫助犯之處罰，得按正犯之刑減輕之。

司法院資訊處製作；財團法人民間司法改革基金會備份。
